臺灣臺南地方法院刑事裁定　　　　　　99年度交聲字第1135號
移送機關　　交通部公路總局嘉義區監理所臺南監理站
異議人即
受處分人　　王國星
上列異議人即受處分人因違反道路交通管理處罰條例案件，對於
交通部公路總局嘉義區監理所臺南監理站民國99年8月26日所為
之裁決處分（處分案號：嘉監南字第裁74-M00000000號）聲明異
議，本院裁定如下：
    主    文
原處分關於罰鍰新臺幣玖佰元、記違規點數壹點部分撤銷。
上開撤銷部分，王國星不罰。
其餘異議駁回。
    理    由
一、原處分意旨略以：異議人即受處分人王國星（下稱異議人）
    駕駛車牌號碼J3-2286號自用一般小客車，於民國99年4月19
    日7時55分許，行經臺南縣永康市○○○路338號前時，因
    在劃設有行車分向限制路段迴車，遭由第三人梁宏毅所騎乘
    之車牌號碼NHX-602號重型機車撞及，致梁宏毅人車倒地
    ，並受右足背撕裂傷、右手第四指擦傷之傷害，經臺南縣警
    察局永康分局警員據報到場處理並予以製單舉發，嗣經移送
    機關即交通部公路總局嘉義區監理所臺南監理站（下稱原處
    分機關）以其違規事證明確，依道路交通管理處罰條例第
    49條第2款、第63條第1項第1款（原處分漏載第1款）、違反
    道路交通管理事件統一裁罰基準表、第61條第3項之規定
    ，裁處異議人罰鍰新臺幣（下同）900元，記違規點數1點
    、記違規點數3點，合計4點等語。
二、異議意旨略以：異議人駕駛J3-2286號車行駛外車道，變換
    至內車道繼續直行，尋找前方可迴轉路口，此時被同方向機
    車由左後方追撞，機車騎士倒地受傷。異議人並無迴車事實
    ，二車是前後追撞，為此聲明異議，請求撤銷原處分等語。
三、按汽車駕駛人迴車時，有在劃有分向限制線之路段迴車者，
    處600元以上1,800元以下罰鍰，並記違規點數1點。又汽車
    駕駛人，駕駛汽車違反道路交通安全規則，因而肇事致人受
    傷者，記違規點數3點，道路交通管理處罰條例第49條第2款
    、第63條第1項第1款、第61條第3項分別定有明文。次按汽
    車在同向二車道以上之道路（車道數計算，不含車種專用車
    道、機車優先道及慢車道），除應依標誌或標線之指示行駛
    外，變換車道時，應讓直行車先行，並注意安全距離，道路
    交通安全規則第98條第1項第6款亦有明文。再按犯罪事實應
    依證據認定之，無證據不得認定犯罪事實；又不能證明被告
    犯罪或其行為不罰者，應諭知無罪之判決，刑事訴訟法第15
    4條第2項、第301條第1項，分別定有明文。又認定不利於被
    告之事實，須依積極證據，苟積極證據不足為不利於被告事
    實之認定時，即應為有利於被告之認定，更不必有何有利之
    證據；且事實之認定，應憑證據，如未能發現相當證據，或
    證據不足以證明，自不能以推測或擬制之方法，以為裁判基
    礎；而認定犯罪事實所憑證據，雖不以直接證據為限，間接
    證據亦包括在內；然而無論直接或間接證據，其為訴訟上之
    證明，須於通常一般之人均不致有所懷疑，而得確信其為真
    實之程度者，始得據為有罪之認定，若其關於被告是否犯罪
    之證明未能達此程度，而有合理性懷疑之存在時，事實審法
    院復已就其心證上理由予以闡述，敘明其如何無從為有罪之
    確信，因而為無罪之判決，尚不得任意指為違法，最高法院
    分別著有30年上字第816號、40年台上字第86號、76年台上
    字第4986號等判例可資參照。而依道路交通管理處罰條例第
    89條規定，法院受理有關交通事件，準用刑事訴訟法之規定
    ，前開規定及判例意旨自得適用於本件聲明異議案件。
四、原處分機關認異議人有上開違規情事，固有臺南縣警察局99
    年7月14日南縣警交字第M00000000號舉發違反道路交通管理
    事件通知單為據，惟查：
  (一)異議人因本件交通事故而涉嫌過失傷害之犯行，經警移送臺
    灣臺南地方法院檢察署檢察官以99年度偵字第13135號偵查
    案進行偵查，異議人於99年9月7日偵訊中稱：伊當時從外側
    車道切入內側車道時，要找對向路邊的空位停車，並找適當
    地點迴車，不料伊剛切入內側車道不到一秒，對方就從伊車
    左後方撞上來，當時伊是直行狀態等語（見核交卷第3-4頁
    ）；嗣於99年11月30日偵訊中稱：伊沒有看到告訴人，他是
    從伊左側超車，伊從外側道要切入內側道，所以伊不會去注
    意伊的左側會有人超車，伊未注意左側來車是伊的過失等語
    （見核交卷第14-15頁）。又觀之本件肇事現場之照片，異
    議人之車輛於肇事後之位置係於內側汽車道上，且與分向限
    制線（即雙黃線）呈平行（見院卷第38頁），可認異議人於
    事故發生前應有從外側汽車道變換至內側汽車道，惟尚難認
    異議人已有為迴轉之行為。因此，異議人辯稱其係變換車道
    尋找前方可迴轉之路口等語，尚非不可採。
  (二)次查，本件由檢察官偵查後，亦認異議人係從外側車道欲往
    內側車道行駛，惟未注意變換車道時，應讓直行車先行，而
    遭第三人梁宏毅騎乘車牌碼NHX-602號機車撞及，致梁宏毅
    人車倒地後，受有右足背撕裂傷及右手第4指擦傷等傷害，
    認異議人有過失傷害之罪嫌而提起公訴，有臺南地檢署99年
    度偵字第13135號起訴書附卷可參，復經本院依職權調取上
    開偵查卷宗全卷查閱屬實。因此，異議人於前揭時地固有與
    被害人梁宏毅發生交通事故並致其受傷，然依前揭說明，尚
    難認異議人有在劃有分向限制線路段迴車之違規行為。
  (三)再查，本件係因異議人變換車道時，未注意後側來車，而遭
    被害人梁宏毅所騎乘之機車撞及而肇事，為異議人於偵查中
    自承，依上開道路交通安全規則規定，異議人於變換車道時
    ，應讓後方直行車先行，並應注意安全距離，惟異議人未注
    意上開規定而肇事並致梁宏毅受傷，異議人有駕駛汽車違反
    道路交通安全規則，因而肇事致人受傷之行為，堪可認定。
  (四)綜上所述，本件依現存之證據，尚難足以證明異議人確於前
    揭時、地有駕駛汽車在劃有分向限制線路段迴車之違規事實
    ，依照前開說明，不得遽為異議人不利之認定。原處分機關
    未經詳查，依道路交通管理處罰條例第49條第2款、第63條
    第1項第1款（原處分漏載第1款）及違反道路交通管理事件
    統一裁罰基準表之規定，裁處異議人罰鍰900元，記違規點
    數1點之處分，此部分即有未洽，應由本院撤銷該部分處分
    ，並就該部分為異議人不罰之諭知，以資適法；至於異議人
    確有違反道路交通安全規則肇事致人受傷之行為，已如前述
    ，原處分機關依道路交通管理處罰條例第61條第3項之規定
    ，裁處異議人記違規點數3點之處分，於法核無違誤，異議
    人此部分之異議並無理由，應予駁回。
五、據上論結，依道路交通管理處罰條例第87條第2項、道路交
    通事件處理辦法第18條、第19條前段，裁定如主文。
中    華    民    國   100    年    3     月    29    日
                      交通法庭  法  官  林福來
以上正本證明與原本無異。
如不服本裁定，應於收受送達後5日內向本院提出抗告狀。（應
附繕本）
                                書記官  李淑惠
中    華    民    國   100    年    3     月    30    日